【裁判字號】    92,自,21
【裁判日期】    920909
【裁判案由】    偽造文書
【裁判全文】
臺灣彰化地方法院刑事判決                            九十二年度自字第二一號
    自  訴  人  丁○○
    自訴代理人  何孟育律師
                張慶宗律師
                張志新律師
    被      告  乙○○
右列被告因偽造文書案件，經自訴人提起自訴，本院判決如左：
        主  文
乙○○共同連續行使偽造私文書，足以生損害於公眾及他人，處有期徒刑拾月。
民國九十一年七月五日及八月七日土地抵押權設定契約書上偽造之「丁○○」署押各
壹枚均沒收。
        事  實
一、丁○○所有坐落於彰化縣員林鎮○○段三五０之一地號土地因分割事宜，乃將其
    印鑑章、印鑑證明書、土地所有權狀、身分證影本等交其孫丙○○（自訴人未對
    丙○○提起自訴）代為處理，其孫乙○○、丙○○因創業而缺乏資金週轉，竟基
    於共同行使偽造私文書及意圖為自己財產上不法之利益之概括犯意聯絡，欲以前
    揭土地向甲○○貸款，乃欺其祖父年老重聽，且不識字，推由乙○○向其祖父佯
    稱：為辦理土地分割事宜，須其捺指印名云云。而使丁○○陷於錯誤，誤以為捺
    指印係辦理土地分割事宜，連續於民國九十一年七月五日在土地抵押權設定契約
    書上捺指印及同年八月七日在土地抵押權設定契約書上捺指印。乙○○與丙○○
    於丁○○捺完指印後，並於九十一年七月五日未經丁○○之同意在土地登記申請
    書上蓋用丁○○之印文四枚，土地抵押權設定契約書上蓋用丁○○之印文四枚，
    並偽簽丁○○之簽名一枚而偽造上開文書；再於九十一年八月七日未經丁○○之
    同意在土地登記申請書上蓋用丁○○之印文三枚，土地抵押權設定契約書上蓋用
    丁○○之印文五枚，偽簽丁○○之簽名一枚，而偽造上開文書，並以前揭土地設
    定本金最高限額抵押新台幣（下同）二百十六萬元及六十萬元向甲○○借款一百
    八十萬元及五十萬元，而得擔保借款之不法利益。嗣再持上開文書分別委託不知
    情之代書張賀雄、潘松立向彰化縣員林地政事務所為設定抵押權之登記，使該地
    政事務所不知情之承辦公務員據以登載於所執掌之土地登記電腦資料之公文書上
    ，足以生損害於丁○○及彰化縣員林地政事務所對地籍管理之正確性。嗣於九十
    二年三月初某一自稱住於彰化縣社頭鄉之女子，至丁○○住處要求清償前揭二筆
    借款，始知悉上情。
二、案經自訴人丁○○提起自訴。
        理  由
一、右揭犯罪事實，業據被告乙○○於本院審理時坦承：伊拿上開土地謄本等文件去
    設定抵押權借錢時，伊爺爺並不知情，也沒有告訴伊爺爺要做何用途，但伊弟弟
    丙○○一開始就知道拿土地謄本等要做何事，因為辦抵押的資料都是向他拿的；
    當時丙○○拿給伊時就有印章、身分證影本、印鑑證明書、土地謄本等，拿上開
    資料時丙○○並沒有叫伊拿回去給伊母親，而是要去借錢，伊借到錢後也有將一
    部分的錢拿給丙○○使用，一部分清償工廠的債務，在借錢簽名、蓋章時丙○○
    都有在場，是伊二人一起說要去借錢的，因為工廠是伊與丙○○共同經營，資金
    部分由伊調度，工廠的操作由丙○○處理，如果他不同意，早就跟伊父親說了等
    語不諱。核與自訴人之指訴情節相符，並有土地登記簿謄本及彰化縣員林地政事
    務所九十二年四月十日員地一字第０九二０００二二二七號函送之前揭土地於該
    所九十一年七月八日第八一二０號及九十一年八月八日第九四三０九號收件之土
    地登記申請書等各一份在卷可按。又證人即被告之弟丙○○迭次到院證稱：其祖
    父上開土地謄本、印鑑章、印鑑證明書、身分證影本、土地所有權狀等本來放在
    伊車上，因為去辦理土地分割後，還放在車上，伊叫伊姊姊乙○○將上開文件拿
    回去給伊母親保管，乙○○有跟伊說想拿土地去借錢，但伊告訴她銀行借不到錢
    ；乙○○在跟郭素霞借錢的時候，是在工廠談的，當時他們在蓋章，伊有在場，
    但他們從來都沒有告訴伊借多少錢；因家裡的貸款利息到了，伊有要求被告拿五
    萬元出來繳利息，伊知道這五萬元是借來的，但不知以何方式借的等語屬實。另
    證人郭素霞到院證稱：本件借款是石義忠、詹文助介紹被告向伊姊姊甲○○借錢
    ，伊去看土地時，丙○○也在那邊，但都由被告乙○○與伊等談，第一次借一百
    八十萬元是還前一胎貸款，第二次借五十萬元，錢交給被告乙○○等語。證人石
    義忠到院證稱：是伊介紹乙○○向甲○○借錢，但由郭素霞出面與乙○○談，蓋
    章的時候丙○○有在場，因為都是在丙○○經營的工廠蓋章，所以二次蓋章丙○○都在場等語。證人詹文助到院證稱：二次借款都是伊與石義忠去的，有一次丙○○在睡覺，乙○○就拿進去給他簽名，一次在工廠的事務所蓋章，是石義忠拿
    給乙○○蓋的，而不是丙○○蓋的，但丙○○也有在場等語。綜上所述，堪信被
    告之自白顯與事實相符，本件事證已臻明確，被告之犯行應堪認定。
二、被告訛詐自訴人係為辦理土地分割事宜，使自訴人在土地抵押權設定契約書上捺
    指印，並以其土地作擔保借款，再偽造土地登記申請書等持之向地政機關為抵押
    權之設立登記，核其所為，係犯刑法第二百十六條、第二百十條之行使私文書罪
    、第三百三十九條第二項之詐欺得利罪、第二百十四條之使公務員登載不實罪。
    被告利用不知情之代書潘松立、張賀雄辦理土地抵押登記等之行使偽造私文書及
    使公務員登載不實罪部分，均為間接正犯。被告與丙○○就前揭犯行，有犯意聯
    絡及行為分擔，均為共同正犯。另被告在土地登記申請書、及土地抵押權設定契
    約書上盜用自訴人之印文及偽簽自訴人之姓名為偽造私文書之部分行為，偽造私
    文書之低度行為又為行使之高度行為所吸收，均不另論罪。被告連續二次詐欺得
    利、行使偽造私文書、使公務員登載不實犯行，均時間緊接，所犯又係構成要件
    相同之罪名，顯均係基於概括犯意反覆為之，為連續犯，應依刑法第五十六條之
    規定，論以詐欺得利罪、行使偽造私文書罪、使公務員登載不實罪，並均加重其
    刑。又所犯前開三罪間有方法、結果之牽連，為牽連犯，應依刑法第五十五條之
    規定從一重之行使偽造私文書罪論處。爰審酌被告之品性、犯罪之動機、目的、
    方法，及係為缺乏資金供作工廠週轉之用而以其祖父之家產貸款致犯本罪，犯後
    態度等一切情狀，量處如主文所示之刑，以示懲處。至被告於九十一年七月五日
    及八月七日土地抵押權設定契約書上偽造之「丁○○」署押各壹枚，均應依刑法
    第二百十九條之規定宣告沒收。另被告在彰化縣員林地政事務所九十一年七月八
    日第八一二０號土地登記申請書上盜蓋之「丁○○」印文四枚、土地抵押權設定
    契約書上盜蓋之「丁○○」印文四枚，九十一年八月八日第九四三九０號土地登
    記申請書上盜蓋之「丁○○」印文三枚、土地抵押權設定契約書上盜蓋之「丁○○」印文五枚，因該等印文均屬真正，不予沒收，附此敘明。
據上論斷，應依刑事訴訟法第三百四十三條、第二百九十九條第一項前段，刑法第二
十八條、第五十六條、第二百十六條、第二百十條、第二百十四條、第三百三十九條
第二項、第五十五條、第二百十九條，罰金罰鍰提高標準條例第一條段，判決如主文
。
中      華      民      國      九十二     年     九     月     九      日
                                臺灣彰化地方法院刑事第一庭
                                    法      官  陳  秋  錦
右正本證明與原本無異。
如不服本判決，應於判決送達後十日內，向本院提出上訴狀（須附繕本）。
                                    法院書記官  于  淑  真
中      華      民      國      九十二     年     九     月     九      日
刑法第二百十六條
行使第二百十條至第二百十五條之文書者，依偽造、變造文書或登載不實事項或使登
載不實事項之規定處斷。
刑法第二百十條
偽造、變造私文書，足以生損害於公眾或他人者，處五年以下有期徒刑。
刑法第二百十四條
明知為不實之事項，而使公務員登載於職務上所掌之公文書，足以生損害於公眾或他
人者，處三年以下有期徒刑、拘役或五百元以下罰金。
刑法第三百三十九條
意圖為自己或第三人不法之所有，以詐術使人將本人或第三人之物交付者，處五年以
下有期徒刑、拘役或科或併科一千元以下罰金。
以前項方法得財產上不法之利益或使第三人得之者亦同。
前二項之未遂犯罰之。


司法院資訊處製作；財團法人民間司法改革基金會備份。
